【裁判字號】    95,上訴,1075
【裁判日期】    950727
【裁判案由】    違反毒品危害防制條例
【裁判全文】
臺灣高等法院高雄分院刑事判決        95年度上訴字第1075號
上  訴  人  臺灣高雄地方法院檢察署檢察官
被      告  甲○○
上列上訴人因被告違反毒品危害防制條例案件，不服臺灣高雄地
方法院95年度訴字第727 號中華民國95年4月28日第一審判決（
起訴案號：臺灣高雄地方法院檢察署95年度毒偵字第1416號），
提起上訴（併案審理案號：同署95年度毒偵字第3398號），本院
判決如下：
    主  文
原判決撤銷。
甲○○連續施用第一級毒品，累犯，處有期徒刑壹年。
    事  實
一、甲○○曾於民國92年間，因違反毒品危害防制條例及竊盜案
    件，經法院分別判處有期徒刑1 年2 月、7 月確定在案，定
    應執行有期徒刑1 年8 月，94年8 月9 日縮短刑期假釋出監
    ，於94年9 月15日假釋期滿，視為執行完畢，猶不知悔改。
    另因施用毒品案件，經台灣高雄地方法院以89年度毒聲字第
    2633號裁定令入戒治處所施以強制戒治，嗣經該院以89年度
    毒聲字第8322號裁定停止戒治後，復因施用毒品案件，經該
    院以90年度毒聲字第967 號裁定撤銷停止戒治復令入戒治處
    所施以強制戒治，於90年11月25日執行完畢出監。詎仍不知
    戒絕毒癮，明知海洛因係毒品危害防制條例第2 條第2 項第
    1 款所明定之第一級毒品，不得持有及施用，仍於前述強制
    戒治執行完畢釋放後5 年內，復基於施用第一級毒品海洛因
    之概括犯意，先後於：(一)94年12月3 日晚間6 時許，在高雄
    市左營區○○○路6 巷24之8 號住處內，以將第一級毒品海
    洛因置入針筒內注射入體內之方式，施用第一級毒品海洛因
    1 次；(二)94年12月4 日晚間6 時許，在上址，以上開同一方
    式，施用第一級毒品海洛因1 次；(三)95年1 月16日16時40分
    許回溯24小時內某時，在不詳地點，施用第一級毒品海洛因
    1 次。嗣先後於：(一)94年12月5 日17時許，因甲○○為列管
    毒品人口，經高雄市政府警察局左營分局舊城派出所通知採
    集尿液送驗後，檢驗結果呈嗎啡陽性反應，始悉上情；(二)95
    年1 月16日16時40分許，經高雄市政府警察局楠梓分局，徵
    得甲○○同意採尿送驗後呈嗎啡陽性反應，查知上情。
二、案經高雄市政府警察局左營分局先後報請臺灣高雄地方法院
    檢察署檢察官偵查起訴及移送併案審理。
    理  由
一、本件被告甲○○於本院經合法傳喚，無正當理由不到庭，惟
    其於原審審理時對於事實欄一編號(一)、(二)之犯罪事實坦承不
    諱（原審卷第40頁），且其於94年12月5 日17時許為警採尿
    送驗結果，確呈嗎啡陽性反應，此有長榮大學94年12月16日
    確認報告1 紙附卷可稽（95年毒偵字第1416號卷第6 頁），
    足徵被告前揭自白與事實相符，堪足採信。
二、又被告於警詢中對於事實欄一編號(三)之犯罪事實矢口否認，
    辯稱自94年8 月9 日出監未再施用海洛因云云，惟查被告於
    95 年1月16日16時40分許為警採尿送驗結果，確呈嗎啡陽性
    反應，此有長榮大學95年1 月25日確認報告1 紙在卷可憑（
    高市警左分偵字第0850007794號卷第5 頁）。又按人體投與
    海洛因後，迅速水解轉變為嗎啡，再循嗎啡之代謝途徑，排
    出體外，50％以上於8 小時內，自尿中排出，90％於24小時
    內，自尿中排出，採樣應於投與嗎啡24小時內進行為宜；此
    經行政院衛生署藥物食品檢驗局以（80）藥檢壹字第056954
    號函釋明確，足認被告確於95年1 月16日16時40分許採尿時
    回溯24小時內之某時施用第一級毒品1 次，其辯稱未施用云
    云，顯係卸責之詞，委無足取。
三、被告前因施用毒品案件，經台灣高雄地方法院以89年度毒聲
    字第2633號裁定令入戒治處所施以強制戒治，嗣經該院以89
    年度毒聲字第8322號裁定停止戒治後，復因施用毒品案件，
    經該院以90年度毒聲字第967 號裁定撤銷停止戒治復令入戒
    治處所施以強制戒治，於90年11月25日執行完畢出監，此有
    臺灣高等法院被告前案紀錄表1 紙在卷足參，其於前案強制
    戒治執行完畢後，5 年內再犯本件施用毒品罪之事實，事證
    明確，應予依法論科。
四、按海洛因係毒品危害防制條例第2 條第2 項第1 款所明定之
    第一級毒品，不得持有及施用，核被告所為，係犯毒品危害
    防制條例第10條第1 項之施用第一級毒品海洛因罪。其施用
    第一級毒品前後，持有海洛因之低度行為，應為施用之高度
    行為所吸收，不另論罪。又其先後3 次施用第一級毒品之犯
    行，時間緊接，犯罪構成要件相同，顯係基於概括犯意反覆
    為之，為連續犯，應依刑法第56條規定，以一罪論。又被告
    行為後，刑法第56條連續犯之規定，業於94年1 月7 日修正
    公布刪除，並於95年7 月1 日施行，則被告之犯行，因行為
    後新法業已刪除連續犯之規定，此刪除雖非犯罪構成要件之
    變更，但顯已影響行為人刑罰之法律效果，自屬法律有變更
    ，依新法第2 條第1 項規定，比較新、舊法結果，仍應適用
    較有利於被告之行為時法律即舊法論以連續犯（最高法院95
    年第8 次刑事庭會議決議參照）。又檢察官雖僅就被告於94
    年12月4 日施用毒品海洛因1 次之犯行起訴，但被告其餘施
    用毒品犯行既與檢察官已起訴部分有連續犯之裁判上一罪關
    係，本院自應併予審究。被告曾於92年間，因違反毒品危害
    防制條例及竊盜案件，經法院分別判處有期徒刑1 年2 月、
    7 月確定在案，定應執行有期徒刑1 年8 月，94年8 月9 日
    縮短刑期假釋出監，於94年9 月15日假釋期滿，視為執行完
    畢之事實，有卷附台灣高等法院被告前案紀錄表1 紙可佐，
    其於有期徒刑之刑執行完畢後，5 年內再故意犯本案有期徒
    刑以上之罪，為累犯，應依刑法第47條加重其刑，並遞加重
    之。又被告於5 年以內再故意犯本件有期徒刑以上之罪，不
    論依修正前之刑法第47條，或修正後之刑法第47條第1 項之
    規定，均構成累犯，對被告而言並無有利或不利之情形，自
    不生新舊法比較之問題，應逕依修正前之刑法第47條，論以
    累犯，並加重其刑。
五、原審據以論處被告罪刑，固非無見；惟查原審未及就被告於
    95年1 月16日16時40分許回溯24小時內之某時施用第一級毒
    品之犯行，併予審酌，尚有未洽。檢察官以此部分與起訴部
    分有連續犯之裁判上一罪關係，為起訴效力所及，原審就此
    部分未及併予審酌，指摘原判決不當，提起上訴，為有理由
    ，自應由本院將原判決撤銷改判。爰審酌被告前因施用毒品
    案件，經強制戒治後，仍未戒絕毒品，又再為本案連續施用
    毒品犯行，顯見其自制力不足，無法擺脫毒品，故應藉由刑
    罰之執行，以收教化之功能，並參以被告犯後坦承部分施用
    毒品犯行，被告所犯係自傷行為，尚未害及他人等一切情狀
    ，量處如主文第2 項所示之刑，以資懲儆。
六、被告經合法傳喚，無正當理由不到庭，爰不待其陳述逕行判
    決。
據上論結，應依刑事訴訟法第369 條第1 項前段、第364 條、第
299 條第1 項前段、第371 條，刑法第11條前段、第2 條第1 項
、修正前刑法第56條、第47條，毒品危害防制條例第10條第1 項
，判決如主文。
本案經檢察官王登榮到庭執行職務。
中    華    民    國    95    年    7     月    27    日
                  刑事第六庭  審判長法  官  王憲義
                                    法  官  張盛喜
                                    法  官  李璧君
以上正本證明與原本無異。
如不服本判決應於收受本判決後10日內向本院提出上訴書狀，其
未敘述上訴理由者，並得於提起上訴後10日內向本院補提理由書
狀（均須按他造當事人之人數附繕本）「切勿逕送上級法院」。
中    華    民    國    95    年    7     月    27    日
                                    書記官  唐奇燕
附錄本件判決論罪科刑法條：
施用第一級毒品者，處6 月以上5 年以下有期徒刑。


司法院資訊處製作；財團法人民間司法改革基金會備份。
